最　高　行　政　法　院　判　決　　　　　　　　　九十一年度判字第一○二○號
　　再 審原 告　甲○○
　　再 審被 告　財政部臺灣省北區國稅局
　　代　表　人　林吉昌
右當事人間因綜合所得稅事件，再審原告對本院中華民國八十九年三月三日八十九年
度判字第五八八號判決，提起再審之訴，本院判決如左：
　　主  文
再審之訴駁回。
再審訴訟費用由再審原告負擔。
　　事  實
緣再審原告之配偶簡垂珍係臺中市花旗汽車駕駛訓諫班（以下簡稱花旗駕訓班）之負
責人，其民國（以下同）八十二年度綜合所得稅結算申報，自行申報綜合所得總額為
新臺幣（以下同）一、○五三、四八○元，經再審被告依據財政部臺灣省中區國稅局
通報資料，核定其配偶取自花旗駕訓班之其他所得二、三三九、二八五元，併計其當
年度綜合所得總額三、四三二、四○九二，淨額二、九二七、四○九元，應補稅額五
九二、九一六元。再審原告不服，就其他所得項下營業收入、修繕費、稅捐、勞務費
、燃料費、加班費等項目，申經復查結果，准予變更營業收入為一四、六五八、一九
二元，追認勞務費一八、○○○元及加班一九○、五五○元，變更核定其他所得為二
、○一八、六三五元，綜合所得總額三、一一一、七五九元，淨額為二、六○六、七
五九元。再審原告猶未甘服，就加班費一、二○五、八六五元部分，循序提起訴願、
再訴願，均遭決定駁回，提起行政訴訟，經本院以八十九年度判字第五八八號判決（
下稱原判決）駁回在案，再審原告以原判決理由與主文矛盾及為判決基礎之證物係偽
造或變造為由，對原判決提起再審之訴。茲摘兩造訴辯意旨如次：
再審原告起訴意旨略謂：依執行業務所得查核辦法第十八條第六項「因業務需要延時
加班發給加班費，應有加班紀錄以憑認定」；查花旗補習班向財政部臺灣省中區國稅
局復查申請時已提供全部所有加班紀錄明細表供核，絕無再審被告所稱僅提供陳金素
等四名員工及另再審原告未提示其餘員工加班紀錄供核，是仍否準認列，如此答辯顯
然矛盾，此所謂原判決理由與主文顯有矛盾。查依原再訴願決定書謂經財政部臺灣省
中區國稅法字第八五○○六七一一三號函請再訴願人提示加班明細表供核，再訴願人
僅補具載有張正雄、陳金素、張幸惠及洪如芳均等四名員工於加班時處理帳務、報表
等行政工作之加班紀錄明細表及印領清冊佐證，乃准予認列該等四名員工加班費共計
一九○、五五○元，其餘員工加班費一、二○五、八六五元部分，因未提示加班紀錄
供核，乃否准認列。然又謂依再訴願人所提示部分加班紀錄資料，其打卡紀錄記載之
上班、下班時間與加班時數計算表、加班紀錄表記載之加班時間不符。如此說法顯然
自相矛盾，原判決不查，原再訴願決定並與維持，其原判決理由與主文顯然矛盾，及
為判決基礎之證物係偽造或變造為此爰依法提起再審之訴，並求為廢棄原判決，並撤
銷原處分及一再訴願決定等語。
再審被告答辯意旨略謂：按「因業務需要延時加班發給加班費，應有加班紀錄，以憑
認定；其未提供加班紀錄或超出勞動基準法第三十二條所訂定之標準部分，仍應按薪
資支出列帳，並應依規定合併各該員工之薪資所得扣繳稅款。」為執行業務所得查核
辦法第十八條第一項第六款所明定。經查再審原告提起復查時原核定（臺灣省中區國
稅局）曾分別於八十五年八月二十二日以中區國稅法字第八五○○六七一一三號函及
八十六年三月四日以中區國稅法字第八六○○一二四二八號函請再審原告提示加班紀
錄表、加班費計算方式、加班費支出之資金流程及學員上課時段明細表等相關資料供
核，惟其僅提示陳素金等四名員工加班處理帳務、報表等行政工作之加班明細表，而
未提示其餘員工加班紀錄等相關資料，該局並於八十六年二月十八日以中區國稅法字
第八六○○○九○五四號函向該駕訓班之教練張義卿、黃文志、陳漢宗及胡丁財君等
人查詢，據張義卿及胡丁財到該局說明，指稱該駕訓班教練之薪資係以基本底薪，再
按照學員人數抽成計算，上班時間為六點十分至二十點二十分，係以學員學習時間為
上班時間等情，是其行業特性應無支付教練加班費，復查結果乃否准其教練之加班費
，僅准增列陳素金等四名行政人員之加班費一九○、五五○元。嗣後再審原告仍有未
甘，於訴願時另行補具部分加班紀錄表、打卡記錄、加班時數計算表及印領清冊等資
料供核，經該局以該打卡記錄記載之上、下班時間與加班時數計算表、加班紀錄表記
載之加班時間並不相符，足證該駕訓班就加班事實未確實記載，且再審原告未能提示
加班費之計算方式及支付之資金流程，是其主張業務需要支付加班費等語，尚難採據
，且再審原告迄今未舉確切之證據資料以實其說，是所訴核不足採，原判決請予維持
。綜上論述，原判決並無違誤，請依法判決駁回再審原告之訴等語。
　　理  由
按行政訴訟當事人對本院之判決提起再審之訴，必須具有行政訴訟法第二百七十三條
第一項所列各款（即修正前行政訴訟法第二十八條）情形之一者，始得為之，而該條
第一項第二款所謂判決理由與主文顯有矛盾，係指判決理由與主文適得其反而言。而
為判決基礎之證物係偽造或變造者為由提起再審之訴時，須以為判決基礎之證物係偽
造或變造已宣告有罪之判決確定為限，同條第二項定有明文。本件再審被告以花旗駕
訓班八十二年度列報加班費一、三九六、四一五元，因未提列加班記錄供核，否准認
列，再審原告申請復查結果，再審被告以再審原告僅提供陳素金等四名員工加班時處
理帳務、報表等行政工作之加班印領清冊，乃准予增列陳素金等四名員工加班費一九
○、五五○元，另因再審原告未提示其餘員工加班記錄供核，仍否准認列一、二○五
、八六五元。再審原告不服，循序提起行政爭訟，原判決駁回其訴係以：(一)財政部臺
灣省中區國稅局於八十六年二月十八日以中區國稅法字第八六○○○九○五四號函，
向該駕訓班之教練查詢，據該班教練等人指稱該駕訓班教練之薪資係以基本底薪，再
按照學員人數抽成計算，上班時間為六點十分至二十點二十分，係以學員學習時間為
上班時間等，有談話筆錄附原卷可稽，是其行業特性並無支付教練加班費。(二)再審原
告雖於訴願時另行補具部分加班記錄表、打卡記錄、加班時數計算表、印領清冊等資
料供核，經再審被告查核結果以該打卡記錄記載之上、下班時間與加班時數計算表、
加班記錄表所記載之加班時間並不相符，足證花旗駕訓班就加班事實並未確實記載，
且再審原告未能提示加班費之計算方式及支付資金之流程，因認再審原告所主張業務
需要支付系爭否准之加班費一、二○五、八六五元之詞不可採為理由，經核原判決主
文與理由並無顯有矛盾之情事。至於再審原告所稱為判決基礎之證物係偽造或變造者
，其並未能提出臺灣省中區國稅局有因偽造或變造系爭判決基礎之證物而遭刑事判決
有罪確定之證據，尚難以此為由提起再審之訴。綜上所述，原判決主文與理由並無顯
有矛盾，再審意旨所指陳各點何以不採，原判決已詳予論述，再審原告復仍執前詞，
指摘原判決違誤，請求再審予以廢棄，顯無再審理由，應予駁回。
據上論結，本件再審之訴為無理由，爰依行政訴訟法施行法第二條、第三條、行政訴
訟法第二百七十八條第二項、第二百八十一條、第九十八條第三項前段，判決如主文
。
中　　華　　民　　國　　九十一　　　年　　　六　　　　月　　 二十 　　　日
                    最 高 行 政 法 院  第 二 庭
                                審 判 長 法  官　　　陳　石　獅
                                         法  官      吳  明  鴻
                                         法  官　　　彭　鳳　至
                                         法  官　　　高　啟　燦
                                         法  官　　　黃　合　文
右  正  本  證  明  與  原  本  無  異
　　　　　　　　　　　　　　　　　　　　 法院書記官　蘇  金  全
中　　華　　民　　國　　九十一　　　年　　　七　　　　月　　　一　　　　日
